【裁判字號】    97,易,2690
【裁判日期】    971027
【裁判案由】    毒品危害防制條例
【裁判全文】
臺灣臺北地方法院刑事判決              97年度易字第2690號
公  訴  人  臺灣臺北地方法院檢察署檢察官
被      告  甲○○
上列被告因違反毒品危害防制條例案件，經檢察官提起公訴（九
十七年度毒偵字第二六二七號），本院判決如下：
    主  文
甲○○施用第二級毒品，處有期徒刑陸月，如易科罰金，以新臺
幣壹仟元折算壹日。
    事  實
一、甲○○前因施用毒品案件，經觀察、勒戒後，認有繼續施用
    毒品之傾向，再經臺灣板橋地方法院以八十八年度毒聲字第
    三七一０號裁定令入戒治處所施以強制戒治，於民國九十年
    四月五日執行期滿翌日釋放，並經臺灣板橋地方法院檢察署
    檢察官於九十年五月三十一日以九十年度戒毒偵字第三四九
    號為不起訴處分確定。另於九十三年間，因施用第一級、第
    二級毒品案件，經本院以九十三年度訴字第六０六號判決分
    別判處有期徒刑十月、六月確定，嗣經法院裁定各減刑為有
    期徒刑五月、三月，並與甲○○前因犯販賣毒品案件經法院
    判處之有期徒刑三年九月定應執行刑為有期徒刑四年二月，
    入監執行後，於九十六年十一月二十日假釋出監並付保護管
    束（縮刑期滿日為九十七年十二月三日）。詎其猶不知悔改
    ，復基於施用第二級毒品安非他命之犯意，於九十七年七月
    十七日十四時許採尿時回溯九十六小時內之某時，在不詳處
    所，施用第二級毒品安非他命一次，嗣於九十七年七月十七
    日十四時許，依臺灣臺北地方法院檢察署（下稱臺北地檢署
    ）觀護人通知至臺北地檢署採集尿液，送驗結果呈安非他命
    類陽性反應，始悉上情。
二、案經臺北地檢署觀護人告發簽由臺北地檢署檢察官偵查起訴
    。
    理  由
一、按被告以外之人於審判外之言詞或書面陳述，除法律有規定
    者外，不得作為證據，刑事訴訟法第一百五十九條第一項定
    有明文；復按被告以外之人於審判外之陳述，雖不符前四條
    之規定，而經當事人於審判程序同意作為證據，法院審酌該
    言詞陳述或書面陳述作成時之情況，認為適當者，亦得為證
    據；當事人、代理人或辯護人於法院調查證據時，知有第一
    百五十九條第一項不得為證據之情形，而未於言詞辯論終結
    前聲明異議者，視為有前項之同意；同法第一百五十九條之
    五規定甚明。本案所據以認定被告甲○○犯罪事實之證據，
    其中屬傳聞證據部分，因被告及公訴人於本院言詞辯論終結
    前，均未對於證據能力聲明異議，依刑事訴訟法第一百五十
    九條之五規定，視為同意上開證據具備證據能力，本院認亦
    無違法或不當之情況，是該傳聞證據均具備證據能力，合先
    敘明。
二、訊據被告甲○○矢口否認有何施用第二級毒品安非他命之犯
    行，辯稱：伊因沒有加入全民健康保險，之前身體不舒服感
    冒時有請伊之母親至西藥房購買國安感冒糖漿及三支雨傘標
    感冒糖漿服用，可能因此導致尿液呈現安非他命及甲基安非
    他命之陽性反應云云。經查：被告於九十七年七月十七日經
    臺北地檢署觀護人通知至臺北地檢署採集之尿液，經送台灣
    檢驗科技股份有限公司依酵素免疫分析法初步檢驗結果，復
    依氣相層析質譜議確認檢驗結果，均確呈安非他命類（安非
    他命、甲基安非他命）陽性反應，此有該公司於九十七年七
    月二十五日出具之濫用藥物檢驗報告、臺北地檢署施用毒品
    犯受保護管束人液檢體監管紀錄表各一份在卷可證（見偵查
    卷第三頁至第五頁），堪認被告確有於上開採集尿液時點回
    溯九十六小時內之某時施用第二級毒品安非他命。被告雖以
    曾服用感冒糖漿云云置辯，惟查行政院衛生署藥品許可證資
    料，各種國安感冒糖漿均不含安非他命類或嗎啡類成分，但
    該等製濟所含之chlorpheniramine成分，及國內部分減肥製
    劑所含之Phenylpropanolamine成分，服用後其尿液以EIA酵
    素免疫分析法檢驗，或有可能造成安非他命類偽陽性反應，
    但以氣相層析質譜進行確認，均不致呈安非他命或甲基安非
    命陽性反應；另三支雨傘標友露安糖漿不含（甲基）安非他
    命、或可代謝成（甲基）安非他命成分，服用後尿液不致檢
    出（甲基）安非他命陽性反應等情，分別有行政院衛生署管
    制藥品管理局九十一年三月二十九日管檢字第一０四四七六
    號函、九十三年六月二十三日管檢字第０九三０００四九四
    二號函各一份在卷可證，從而，被告縱如其所辯，服用感冒
    糖漿，經以氣相層析質議儀確認檢驗結果，亦不至於使其尿
    液產生安非他命類陽性反應，故亦無從推翻本院上開認定。
三、另被告前因施用毒品案件，經觀察、勒戒後，認有繼續施用
    毒品之傾向，再經臺灣板橋地方法院以八十八年度毒聲字第
    三七一０號裁定令入戒治處所施以強制戒治，於九十年四月
    五日執行期滿翌日釋放，並經臺灣板橋地方法院檢察署檢察
    官於九十年五月三十一日以九十年度戒毒偵字第三四九號為
    不起訴處分確定；另於九十三年間，因施用第一級、第二級
    毒品案件，經本院以九十三年度訴字第六０六號判決分別判
    處有期徒刑十月、六月確定，嗣經法院裁定各減刑為有期徒
    刑五月、三月，並與被告前因犯販賣毒品案件經法院判處之
    有期徒刑三年九月定應執行刑為有期徒刑四年二月，入監執
    行後，於九十六年十一月二十日假釋出監並付保護管束（縮
    刑期滿日為九十七年十二月三日）等情，有臺灣高等法院被
    告前案紀錄表一份附卷可稽。復按施用第二級毒品為犯罪行
    為，毒品危害防制條例第十條定有處罰明文。故施用第二級
    毒品者，依前揭規定本應科以刑罰，惟基於刑事政策，對合
    於一定條件之施用者，則依同條例第二十條、第二十三條之
    規定，施以觀察、勒戒或強制戒治之保安處分。又毒品危害
    防制條例於九十二年七月九日修正公布，自九十三年一月九
    日施行。其中第二十條、第二十三條將施用毒品之刑事處遇
    程序，區分為「初犯」及「五年內再犯」、「五年後再犯」
    。依其立法理由之說明：「初犯」，經觀察、勒戒或強制戒
    治後，應為不起訴處分或不付審理之裁定；「五年內再犯」
    者，因其再犯率甚高，原實施之觀察、勒戒及強制戒治既已
    無法收其實效，爰依法追訴或裁定交付審理。至觀察、勒戒
    或強制戒治執行完畢釋放後，「五年後再犯」者，前所實施
    之觀察、勒戒或強制戒治已足以遮斷其施用毒品之毒癮，為
    期自新及協助其斷除毒癮，仍適用「初犯」規定，始應先經
    觀察、勒戒、強制戒治之程序。從而依該次修正後之規定，
    僅限於「初犯」及「五年後再犯」二種情形，應先經觀察、
    勒戒或強制戒治之程序，此乃該條例第十條之例外規定。倘
    被告於五年內已再犯，經依法追訴處罰，縱其第三次（或第
    三次以上）再度施用毒品之時間，在初犯經觀察、勒戒或強
    制戒治執行完畢釋放五年以後，因與單純之「五年後再犯」
    之情形有別，不合於「五年後再犯」之例外規定；且因已於
    「五年內再犯」，顯見其再犯率甚高，原實施觀察、勒戒或
    強制戒治，已無法收其實效，即應回歸原則性規定，由檢察
    官逕行起訴，依該條例第十條處罰」等，有最高法院九十五
    年度台非字第一六一號、第一九０號、第二四六號判決、第
    二九六號、第三一０號、九十六年度台非字第二三六號判決
    意旨，以及最高法院九十五年度第七次刑事庭會議可資參佐
    。是以，本件被告施用安非他命時間雖距前次強制戒治釋放
    時已逾五年，惟被告業已第三次以上為施用毒品犯行，揆諸
    前開說明，其本次施用毒品犯行自應依法追訴處罰。從而，
    本件事證明確，被告施用第二級毒品之犯行明確，應依法論
    科。
四、按施用第二級毒品安非他命後會影響記憶能力及自主神經系
    統，判斷力及意志力亦均受限制，甚至引起精神錯亂，抑制
    呼吸，並具有成癮性、濫用性，戒解不易，嚴重戕害人之身
    心健康，危害社會，是毒品危害防制條例第二條第二項第二
    款將之列為第二級毒品，不得非法施用、持有。故核被告所
    為，係犯毒品危害防制條例第十條第二項施用第二級毒品罪
    。被告施用第二級毒品前持有毒品之低度行為，應為其施用
    毒品之高度行為所吸收，不另論罪。爰審酌被告正值壯年，
    不思上進，且前已因施用毒品案件，經觀察、勒戒、強制戒
    治後，仍未能把握自新機會徹底戒除施用毒品之惡習，仍再
    施用足以導致人體機能發生依賴性、成癮性及抗藥性等障礙
    之第二級毒品安非他命，戕害自身健康，漠視法令禁制，且
    未能坦承犯行，猶飾詞狡辯，犯後態度欠佳，兼衡其犯罪動
    機、手段、施用毒品之次數僅有一次等一切情狀，量處如主
    文所示之刑，並諭知易科罰金之折算標準。
據上論斷，應依刑事訴訟法第二百八十四條之一、第二百九十九
條第一項前段，毒品危害防制條例第十條第二項，刑法第十一條
前段、第四十一條第一項前段，判決如主文。
本案經檢察官廖先志到庭執行職務。
中    華    民    國    97    年    10    月    27    日
                    刑事第九庭  法  官  劉素如
上正本證明與原本無異。
如不服本判決，應於判決送達後10日內向本院提出上訴狀 (應抄
附繕本)。
                                書記官  陳育君
中    華    民    國    97    年    10    月    27    日
附錄本案論罪科刑法條：
毒品危害防制條例第10條
施用第一級毒品者，處 6 月以上 5 年以下有期徒刑。
施用第二級毒品者，處 3 年以下有期徒刑。


司法院資訊處製作；財團法人民間司法改革基金會備份。
